臺灣新北地方法院刑事判決
111年度審交訴字第67號
公  訴  人  臺灣新北地方檢察署檢察官
被      告  洪敏娟


選任辯護人  林永祥律師
            林裕洋律師
上列被告因過失致死案件，經檢察官提起公訴（111年度偵字第5
89號），被告於本院準備程序中就被訴事實為有罪之陳述，經本
院合議庭裁定由受命法官獨任進行簡式審判程序，判決如下：
    主  文
洪敏娟汽車駕駛人，行經行人穿越道不依規定讓行人優先通行，
因而過失致人於死，處有期徒刑壹年。緩刑貳年，並應依附表所
示內容支付損害賠償。 
    事  實
一、洪敏娟考領有普通重型機車駕駛執照，於民國109年4月13日
    19時28分許，騎乘車牌號碼000-0000號普通重型機車，沿新
    北市三重區正義北路往重新路方向行駛，行經新北市三重區
    正義北路與大榮街口時，本應注意汽車（含機車）行駛至交
    岔路口，其行進應遵守燈光號誌，且應注意車前狀況，隨時
    採取必要之安全措施，及行近行人穿越道，遇有行人穿越時
    ，無論有無交通指揮人員指揮或號誌指示，均應暫停讓行人
    先行通過，而依當情天候晴、夜間有照明、柏油路面乾燥無
    缺陷、無障礙物、視距良好等情，並無不能注意之情形，竟
    疏未注意上情即貿然進入上開交岔路口，適有行人郭吉田步
    行於上揭交岔路口行人穿越道上由正義北路28巷往大榮街方
    向穿越正義北路（行人專用號誌為通行狀態），洪敏娟見狀
    閃避不及而撞擊郭吉田，致郭吉田倒地，受有腦出血、兩側
    肋骨骨折、右側肩胛骨骨折、多處創傷等傷害，經送醫急救
    ，因腦傷出血無法自主性呼吸，經多次插管並以呼吸器治療
    ，仍於109年10月11日10時35分許，因呼吸衰竭導致肺炎及
    敗血症等死亡。洪敏娟於肇事後，在有偵查權限之警察機關
    尚不知何人為肇事者前，向據報前往醫院處理之員警陳述車
    禍發生經過而自首並願接受裁判。
二、案經郭吉田之女郭秀芬訴由臺灣新北地方檢察署檢察官偵查
    起訴。
    理  由
壹、程序方面：
    本件被告洪敏娟所犯係死刑、無期徒刑、最輕本刑為3年以
    上有期徒刑以外之罪，其於準備程序中就被訴事實為有罪之
    陳述，經法官告知簡式審判程序之旨，並聽取公訴人及被告
    、辯護人之意見後，依刑事訴訟法第273條之1第1項規定，
    由本院合議庭裁定由受命法官獨任進行簡式審判程序，且依
    刑事訴訟法第273條之2及第159條第2項規定，不適用傳聞法
    則有關限制證據能力之相關規定，合先敘明。
貳、實體方面：
一、上揭犯罪事實，業據被告洪敏娟於警詢時、偵查中、本院準
    備程序及審理時均坦承不諱，核與告訴人郭秀芬於偵查中之
    指訴相符，並有證號查詢機車駕駛人、道路交通事故現場圖
    、道路交通事故調查報告表㈠、㈡各1份、道路交通事故照片2
    7張、道路交通事故當事人酒精測定紀錄表、道路交通事故
    肇事人自首情形記錄表各1紙、臺灣新北地方檢察署檢察官
    勘驗筆錄1份（含路口監視器錄影畫面截圖）、臺灣新北地
    方檢察署檢察官當庭勘驗之筆錄1份、路口監視器影像光碟
    附卷可稽（見他字卷第28至32、65至68、71至86頁、偵字卷
    第4頁、本院卷）；而被害人郭吉田因本件交通事故，受有
    腦出血、兩側肋骨骨折、右側肩胛骨骨折、多處創傷等傷害
    ，經送醫急救，因腦傷出血無法自主性呼吸，經多次插管並
    以呼吸器治療，仍於109年10月11日10時35分許，因呼吸衰
    竭導致肺炎及敗血症等死亡一情，亦有淡水馬偕紀念醫院乙
    種診斷證明書1紙、死亡證明書1紙、台灣基督長老教會馬偕
    醫療財團法人淡水馬偕紀念醫院110年5月20日馬院醫外字第
    1100002591號函、台灣基督長老教會馬偕醫療財團法人淡水
    馬偕紀念醫院110年7月8日馬院醫外字第1100004043號函及
    函附病歷影本、新北市立聯合醫院110年7月22日新北醫歷字
    第1103528027號函及函附病歷影本、新北市立聯合醫院110
    年8月10日新北醫歷字第1103528770號函各1份在卷可佐（見
    他字卷第3、4、7、27、37至60、91至98頁），上開事實自
    堪認定。
二、按汽車行駛時，駕駛人應注意車前狀況，並隨時採取必要之
    安全措施；汽車（含機車）行駛至交岔路口，其行進應遵守
    燈光號誌；汽車行近行人穿越道，遇有行人穿越時，無論有
    無交通指揮人員指揮或號誌指示，均應暫停讓行人先行通過
    ，道路交通安全規則第94條第3項、第102條第1項第1款、第
    103條第2項分別定有明文。案發當時，被告為具有通常智識
    、心智正常且領有普通重型機車駕駛執照之成年人，對於上
    開交通規則不容諉為不知，而觀諸前揭卷附道路交通事故調
    查報告表㈠所載，案發當時天候晴、夜間有照明、柏油路面
    乾燥無缺陷、無障礙物、視距良好，足見被告並無不能注意
    之情事，被告於行近肇事交岔路口行人穿越道，遇有行人穿
    越時，未暫停讓行人先行通過，且未遵照交通號誌之指示及
    未注意車前狀況而肇事，被告之駕駛行為具有過失，至為灼
    然。又被告之過失行為與被害人郭吉田之死亡結果間，具有
    相當因果關係，亦可認定。綜上所述，足認被告之自白核與
    事實相符，應可採為認定事實之依據。從而，本案事證已臻
    明確，被告犯行洵堪認定，應依法論科。
三、論罪科刑：
  ㈠按刑法總則之加重，係概括性之規定，所有罪名均一體適用
    ；刑法分則之加重，係就犯罪類型變更之個別犯罪行為予以
    加重，成為另一獨立之罪名。道路交通管理處罰條例第86條
    第1項關於汽車駕駛人，行駛人行道或行經行人穿越道不依
    規定讓行人優先通行，因而致人受傷或死亡，依法應負刑事
    責任者，加重其刑至2分之1之規定，係就刑法第276條過失
    致人於死罪、同法第284條過失傷害（及致重傷）罪之基本
    犯罪類型，對於加害人為汽車駕駛人，於從事駕駛汽車之特
    定行為時，因而致人受傷或死亡之特殊行為要件予以加重處
    罰，已就上述刑法第276條、第284條各罪犯罪類型變更之個
    別犯罪行為予以加重，而成另一獨立之罪名，自屬刑法分則
    加重之性質（最高法院99年度台非字第198號判決意旨參照
    ）。查，被告駕車不慎撞擊在行人穿越道上行走之被害人郭
    吉田一節，已如前述，是核被告所為，係犯道路交通管理處
    罰條例第86條第1項、刑法第276條之汽車駕駛人，行經行人
    穿越道不依規定讓行人優先通行，因而過失致人於死罪，並
    應依前揭道路交通管理處罰條例之規定加重其刑。
  ㈡被告於車禍發生後，在犯罪未被有偵查權限之機關或公務員
    發覺前，主動向據報前往醫院處理之員警表明係肇事者，而
    願接受裁判之情形，有道路交通事故肇事人自首情形記錄表
    1份在卷可考（見他字卷第86頁），合於自首要件，爰依刑
    法第62條前段規定減輕其刑，並依法先加後減之。
  ㈢爰審酌被告騎乘機車參與道路交通，本應小心謹慎以維自身
    及他人之安全，行近行人穿越道，遇有行人穿越時，竟未禮
    讓正由行人穿越道穿越馬路之行人先行、未遵照交通號誌之
    指示及未注意車前狀況而肇事，其過失情節甚重，並肇致被
    害人郭吉田死亡之結果，對被害人家屬造成無可彌補之創傷
    ，惟念其犯後坦承犯行，並與被害人家屬郭東益、郭秀芬、
    郭惠津、郭秀玲、郭怡如分別達成和解及調解，賠償被害人
    家屬之損失，有本院調解筆錄、和解書、刑事撤回告訴狀、
    本院辦理刑事案件電話紀錄查詢表各1份在卷可參，態度尚
    可，並兼衡其前無犯罪科刑紀錄，有臺灣高等法院被告前案
    紀錄表可佐，素行尚佳，自陳五專畢業之智識程度、現從事
    女工工作、計畫再報考護理師執照、無須撫養家人之生活狀
    況等一切情狀，量處如主文所示之刑，以資懲儆。
　㈣末查，被告前未曾因故意犯罪受有期徒刑以上刑之宣告，有
    臺灣高等法院被告前案紀錄表1份在卷可參，其因一時疏失
    ，致罹刑章，犯後已坦承犯行，並與被害人家屬分別達成和
    解、調解，賠償被害人家屬所受之損害，已如前述，堪認被
    告已盡力修復其犯罪所造成之損害，信其經此偵審程序及科
    刑教訓後，應知所警惕，當無再犯之虞，是本院認前開所宣
    告之刑，以暫不執行為適當，爰依刑法第74條第1項第1款規
    定，併予宣告緩刑2年，以啟自新。又本院斟酌被告雖與被
    害人家屬郭秀芬、郭惠津、郭秀玲、郭怡如經調解成立（另
    與被害人家屬郭東益達成和解部分，無其餘應履行金額），
    同意支付如附表所示金額，但實際上尚未完全履行，為免被
    告於受緩刑宣告後未能依約履行，爰同時諭知被告應向被害
    人家屬郭秀芬、郭惠津、郭秀玲、郭怡如支付如附表所示數
    額之財產上賠償，以保障其權益；倘被告違反上開應行負擔
    之事項且情節重大者，依法其緩刑之宣告仍得由檢察官向本
    院聲請撤銷，附此敘明。　
據上論斷，應依刑事訴訟法第273條之1第1項、第299條第1項前
段，道路交通管理處罰條例第86條第1項，刑法第11條前段、第2
76條、第62條前段、第74條第1項第1款、第2項第3款，刑法施行
法第1條之1第1項，判決如主文。
本案經檢察官陳建勳提起公訴，經檢察官張啓聰到庭執行職務。
中　　華　　民　　國　　111 　年　　5 　　月　　31　　日
                  刑事第二十五庭  法  官      曾淑娟
如不服本判決，應於判決送達後20日內敘明上訴理由，向本院提
出上訴狀（應附繕本），上訴於臺灣高等法院。其未敘述上訴理
由者，應於上訴期間屆滿後20日內向本院補提理由書「切勿逕送
上級法院」。
                                  書記官       王若安 
中　　華　　民　　國　　111 　年　　6 　　月　　2 　　日
附錄本案論罪科刑法條全文：
中華民國刑法第276條
因過失致人於死者，處5年以下有期徒刑、拘役或50萬元以下罰
金。

附表： 
被告應給付郭秀芬、郭惠津、郭秀玲、郭怡如共新臺幣（下同）捌拾萬元（不含強制汽車責任保險理賠金），自民國111年5月起於每月20日以前分期給付貳拾萬元（第1期款已給付），至全部清償為止，如有一期不履行視為全部到期。上開款項應匯入郭秀芬、郭惠津、郭秀玲、郭怡如共同指定之金融機構帳戶（戶名：郭秀芬，帳號詳如本院調解筆錄所載）。